【裁判字號】    97,訴,3222
【裁判日期】    971127
【裁判案由】    毒品危害防制條例
【裁判全文】
臺灣板橋地方法院刑事判決              97年度訴字第3222號
公  訴  人  臺灣板橋地方法院檢察署檢察官
被      告  甲○○
上列被告因違反毒品危害防制條例案件，經檢察官提起公訴（97
年度毒偵字第5109號），嗣因被告於本院準備程序中就被訴事實
為有罪之陳述，本院告知被告簡式審判程序之旨，並聽取當事人
之意見後，由本院合議庭裁定改由受命法官獨任依簡式審判程序
進行，判決如下：
    主  文
甲○○施用第一級毒品，累犯，處有期徒刑拾月，扣案之注射針
筒內含海洛因（驗餘淨重零點零捌公克）沒收銷燬之，扣案之
注射針筒壹支、已使用過之注射針筒柒支、分裝勺壹支、電子磅
秤壹臺，均沒收之。又施用第二級毒品，累犯，處有期徒刑伍月
，扣案之分裝袋拾貳個、分裝勺壹支、電子磅秤壹臺，均沒收之
。應執行有期徒刑壹年，扣案之注射針筒內含海洛因（驗餘淨重
零點零捌公克）沒收銷燬之，扣案之注射針筒壹支、已使用過
之注射針筒柒支、分裝勺壹支、電子磅秤壹臺、分裝袋拾貳個，
均沒收之。
    事  實
一、甲○○（原名黃朝旗）前於民國91年間，因施用毒品案件，
    經本院以92年度毒聲字第473 號裁定送觀察、勒戒後，認有
    繼續施用毒品之傾向，而由本院以92年度毒聲字第1581號裁
    定令入戒治處所施以強制戒治，嗣經本院以92年度毒聲字第
    3724號裁定停止戒治，所餘戒治期間，付保護管束，於92年
    12月25日停止其處分出所，迄至93年5 月21日保護管束期滿
    未經撤銷視為執行完畢，並由臺灣板橋地方法院檢察署檢察
    官以93年度戒毒偵字第237 號為不起訴處分確定；復於95年
    間，因連續施用第一、二級毒品案件，經本院以95年度訴字
    第764 號分別判處有期徒刑11月、5 月，應執行有期徒刑1
    年2 月確定，再經本院以96年度聲減字第1117號裁定各減為
    有期徒刑5 月又15日及2 月又15日，並更定應執行有期徒刑
    7 月確定，甫於96年7 月16日縮刑期滿執行完畢（起訴書誤
    載為於96年6 月30日縮刑期滿執行完畢，應予更正）（於本
    案構成累犯）。詎其仍不知悔改，於上開強制戒治執行完畢
    釋放後5 年內，復基於施用第一級毒品海洛因（以下簡稱海
    洛因）及第二級毒品甲基安非他命（起訴書誤載為安非他命
    ，以下簡稱甲基安非他命）之犯意，於97年6 月3 日18時許
    ，在臺北縣板橋市○○路216 巷97號5 樓居所，分別以將海
    洛因摻水稀釋注入針筒後靜脈注射之方式，施用海洛因1 次
    ，及以將甲基安非他命置入臨時組裝之吸食器內用火燒烤成
    煙霧後吸食之方式，施用甲基安非他命1 次（起訴書略載為
    分別施用海洛因、甲基安非他命）。嗣於翌日（即4 日）21
    時許，在上址為警查獲，並當場扣得甲○○所有之注射針筒
    1支（內含海洛因毛重0.28公克、淨重0.04公克）、已使用
    過之注射針筒7支、分裝勺1支、電子磅秤1臺、分裝袋12個
    ，經警採集其尿液送驗而查悉上情。
二、案經臺北縣政府警察局板橋分局報告臺灣板橋地方法院檢察
    署檢察官偵查起訴。
    理  由
壹、程序方面：
    查本件被告甲○○所犯並非死刑、無期徒刑、最輕本刑為三
    年以上有徒刑之罪或高等法院管轄第一審案件，而其於準備
    程序進行中，被告先就被訴事實為有罪之陳述，經法官告知
    簡式審判程序之旨，並聽取公訴人及被告之意見後，本院認
    適宜改依簡式審判程序進行，爰依刑事訴訟法第273 條之1
    第1 項、第284 條之1 規定，由本院合議庭以裁定由受命法
    官獨任進行簡式審判程序，合先敘明。
貳、實體方面：
一、上揭事實，業據被告甲○○於警詢、偵查及本院審理時坦承
    不諱，復有臺北縣政府警察局板橋分局後埔派出所搜索扣押
    筆錄、扣押物品目錄表、獲案毒品表（97煙保1432）各1 份
    、現場照片6 幀存卷可稽，及注射針筒1 支（內含海洛因，
    實稱毛重0.28公克，淨重0.04公克，取樣0.002公克，驗餘
    淨重0.038公克）、已使用過之注射針筒7支、分裝勺1支、
    電子磅秤1臺、分裝袋12個扣案可資佐證。又被告為警查獲
    時所採其尿液送驗結果，係呈安非他命類（含甲基安非他命
    ）陽性反應及嗎啡陽性反應，此有臺北縣政府警察局板橋分
    局偵辦毒品危害防制條例案犯罪嫌疑人尿液編號對照表（尿
    液編號：A0000000）、台灣檢驗科技股份有限公司於97年6
    月18日出具之濫用藥物檢驗報告（報告編號：CH/2008/6015
     2）各1 份在卷可稽。而扣案注射針筒內取出之白色粉末1
    包，經送交通部民用航空局航空醫務中心鑑驗結果，實稱毛
    重0.28公克，淨重0.04公克，取樣0.002 公克，餘重0.038
    公克，檢出含海洛因成分，有該中心97年6 月12日航藥鑑字
    第0973048 號毒品鑑定書1 份存卷可憑。又按甲基安非他命
    經口服投與後，約百分之70於24小時內自尿中排出，約百分
    之90於96小時內自尿中排出，由於目前國內尿液中甲基安非
    他命之檢驗僅為鑑定其是否呈陽性反應，尚未定其含量，且
    甲基安非他命成分之檢出與其投與方式、投與量、個人體質
    、採尿時間與檢測儀器之精密度等諸多因素有關，因此僅憑
    尿液中呈甲基安非他命陽性反應，並無法確實推算吸食時間
    距採集時間之長短，惟依上述資料推斷，最長可能不會超過
    4 日即96小時，此經行政院衛生署藥物食品檢驗局於81年2
    月8 日以（81）藥檢壹字第001156號函釋明在案。另按人體
    施用甲基安非他命後，其主要代謝物中，未改變型態之甲基
    安非他命占施用劑量達百分之43，安非他命則約為百分之5
    ；人體若係施用安非他命後，主要代謝物中則有未改變型態
    之安非他命，但無甲基安非他命，此經法務部調查局以93年
    5 月4 日調科壹字第09362413980 號函釋明在案。足見人體
    若施用安非他命，其尿液代謝物不可能出現甲基安非他命，
    惟人體若施用甲基安非他命，其尿液代謝物除主要有甲基安
    非他命外，亦可能有少量之安非他命。是本案被告之尿液除
    呈現較少量之安非他命陽性反應外，主要係呈現甲基安非他
    命之陽性反應，依上開函示，被告自不可能係施用安非他命
    ，而應係施用甲基安非他命，公訴意旨認被告係施用安非他
    命，容有誤解，附此敘明。綜上，被告之任意性自白核與事
    實相符，堪以採信，足認被告確有施用第一級、第二級毒品
    犯行至明。又查，被告曾於91年間，因施用第二級毒品案件
    ，經本院以92年度毒聲字第473 號裁定送觀察、勒戒後，認
    有繼續施用毒品之傾向，而由本院以92年度毒聲字第1581號
    裁定令入戒治處所施以強制戒治，嗣經本院以92年度毒聲字
    第3724號裁定停止戒治，所餘戒治期間，付保護管束，於92
    年12月25日停止其處分出所，迄至93年5 月21日保護管束期
    滿未經撤銷視為執行完畢，此有臺灣高等法院被告前案紀錄
    表在卷可稽。綜上所述，足認被告前經強制戒治執行完畢釋
    放後，五年內再犯本件施用第一、二級毒品犯行。本案事證
    明確，被告犯行堪以認定，應依法論科。
二、查海洛因及甲基安非他命，分屬於毒品危害防制條例第2 條
    第2 項第1 、2 款所規定之第一、二級毒品，核被告所為，
    係犯毒品危害防制條例第10條第1 項、第2 項之施用第一、
    二級毒品罪。被告施用前、後持有第一級毒品、施用前持有
    第二級毒品之低度行為，各為進而施用第一、二級毒品之高
    度行為所吸收，均不另論罪。被告所犯上開二罪名，犯意各
    別，行為互殊，應予分論併罰。又查，被告前受有如事實欄
    所載罪刑宣告及執行紀錄，此有上述前案紀錄表在卷可憑，
    被告於有期徒刑執行完畢後五年內故意再犯有期徒刑以上之
    上開二罪，均為累犯，各應依刑法第47條第1 項規定，加重
    其刑。爰審酌被告前曾犯施用毒品，業經強制戒制執行完畢
    ，竟再為本件施用毒品犯行，顯見其不思悔改，自制力亦顯
    不佳；惟另考量被告於犯後已坦承犯行，而其施用毒品行為
    於本質上係屬自我戕害行為，反社會性之程度應屬較低及其
    生活狀況等一切情狀，量處如主文所示之刑，以資懲儆。又
    扣案注射針筒1 支內取出之海洛因1 包，驗餘淨重0.038 公
    克，屬當場查獲之第一級毒品，不問屬於犯人與否，均應依
    毒品危害防制條例第18條第1 項前段規定，沒收銷燬之。而
    扣案之注射針筒1 支，係預備供被告施用海洛因所用之物、
    扣案之已使用之注射針筒7 支，係供被告施用海洛因所用之
    物，扣案之分裝袋12個，係供被告施用甲基安非他命所用之
    物，另扣案之分裝勺1 支、電子磅秤1 臺，均係被告所有供
    施用海洛因、甲基安非他命所用之物，且均係被告所有，此
    據被告於本院審理時供明在卷，爰依刑法第38條第1 項第2
    款規定，亦併予宣告沒收。
據上論斷，應依刑事訴訟法第273 條之1 第1 項、第299 條第1
項前段，毒品危害防制條例第10條第1 項、第2 項、第18條第1
項前段，刑法第11條前段、第47條第1 項、第51條第5 款、第38
條第1 項第2 款，判決如主文。
本案經檢察官乙○○到庭執行職務。
中    華    民    國    97    年    11    月    27    日
                  刑事第十八庭法  官  林淑婷
上列正本證明與原本無異。
如不服本判決，應於判決送達後10日內敘明上訴理由，向本院提
出上訴狀 (應附繕本) ，上訴於臺灣高等法院。其未敘述上訴理
由者，應於上訴期間屆滿後20日內向本院補提理由書「切勿逕送
上級法院」。
                              書記官  莊川億
中    華    民    國    97    年    11    月    28    日
附錄本案論罪科刑法條全文：
毒品危害防制條例第十條
施用第一級毒品者，處六月以上五年以下有期徒刑。
施用第二級毒品者，處三年以下有期徒刑。


司法院資訊處製作；財團法人民間司法改革基金會備份。
